臺灣新竹地方法院民事裁定  
109年度輔宣字第41號
聲  請  人  虞孟慈  
（下稱聲請人）      

相  對  人  楊錦彩  
（下稱相對人）        居新竹縣○○鎮○○里00鄰○○00○0                          號（培靈醫療社團法人關西醫院）

關  係  人  虞有為  

上列聲請人聲請輔助宣告事件，本院裁定如下：
    主    文
一、宣告楊錦彩（女，民國00年00月00日生，身分證統一編號：
    Z000000000號）為受監護宣告之人。
二、選定虞孟慈（女，民國00年0月00日生，身分證統一編號：Z
&ZZZZ; &ZZZZ; 000000000號）為上開受監護宣告之人之監護人
    。
三、指定虞有為（男，民國00年0月0日生，身分證統一編號：Z0
    00000000號）為會同開具財產清冊之人。
四、聲請程序費用由受監護宣告之人負擔。
    理    由
一、聲請意旨略以：聲請人為相對人之女兒。相對人於民國107
    年4月26日起，因精神障礙罹病之原因，致其為意思表示或
    受意思表示，或辨識其意思表示效果之能力顯有不足，請准
    為輔助宣告，並提出戶籍謄本、診斷證明書等件為憑。嗣於
    審理程序中，變更請求對相對人為監護宣告，並請選定聲請
    人為其監護人，另指定關係人虞有為為會同開具財產清冊之
    人等語。並提出戶籍謄本、中華民國身心障礙證明等件為憑
    。
二、按對於因精神障礙或其他心智缺陷，致不能為意思表示或受
    意思表示，或不能辨識其意思表示之效果者，法院得因本人
    、配偶、四親等內之親屬、最近一年有同居事實之其他親屬
    、檢察官、主管機關或社會福利機構之聲請，為監護之宣告
    ，民法第14條第1 項定有明文。
三、查聲請人係相對人之長女，有戶籍謄本附卷可憑，聲請人為
    有權提起本件聲請之人，堪可認定。又本院於109年10月15
    日會同鑑定人即臺北榮民總醫院新竹分院黃式州醫師於關西
    培靈醫院3樓交誼廳就相對人之現況為鑑定時，相對人坐於
    椅子上，身上無管線，沒有包尿布，點呼其姓名有回應；聲
    請人在場稱：相對人不會住院很久，之後我想要把她接回家
    ，為了避免她出院會有狀況，所以提出本件聲請等語，此有
    同日精神鑑定調查筆錄在卷可佐。另參酌鑑定人就相對人所
    為之鑑定結果略以認：鑑定時，相對人意識尚清醒；動作較
    遲緩，說話速度亦緩慢；注意力顯較差，有時需要重複詢問
    ，相對人始有回應，整體持續度亦不佳；言語部分，相對人
    話量少，幾無主動言語表示，對於詢問，僅有少部分能正確
    回答，多靜默不語、或搖頭、或答以不知道；思考顯較簡單
    ，內容貧乏，表示仍有被害感；知覺部分，相對人表示仍有
    聽幻覺；病識感部分，未認為自己有生病，認知功能，相對
    人未能正確回答現在年月日、住院多久、家中地址及住院原
    因等問題，詢問有關簡單問題、注意力、短期記憶、判斷力
    及常識問題，有關三件物品之短期記憶及100減7系列測驗，
    相對人完全未能正確回答，其餘問題亦多未能適當應答，顯
    示整體認知功能有嚴重障礙。另有關相對人到場家屬陳述：
    相對人之長子已死亡一段時間，家屬未予告知，致相對人迄
    今仍未知情，顯見相對人因精神病症狀及認知功能障礙，思
    考往往脫離現實，復因環境隔離或資訊封鎖，其思考與現實
    之落差益加嚴重。對於個人之能力評估，可分為溝通能力、
    理解能力、評價能力及論理能力，目前相對人尚具部分溝通
    能力，但理解能力受精神病影響已有相當障礙，有思考與現
    實脫節之情形，而評價能力及論理能力更有嚴重障礙。由於
    相對人幻聽及妄想固著，加上認知功能退化，縱由他人輔助
    ，相對人本身恐仍難以做出適當判斷。對照相對人之日常生
    活狀況，日常生活自理能力、經濟活動能力、及一般社會功
    能皆有嚴重障礙，本次精神科住院期間已近10年。因此，相
    對人精神障礙之診斷為思覺失調症，其鑑定時之精神狀態已
    達不能為意思表示或受意思表示，或不能辨識其意思表示效
    果之狀態，其患病期間已長達數十年，持續受精神並症狀干
    擾，認知功能有嚴重障礙，回復可能性相當低等語。此有臺
    北榮民總醫院新竹分院109年10月26日北總竹醫字第1090501
    615號函暨檢附之精神鑑定報告書附卷為憑，並有聲請人提
    出之相對人身心障礙證明可依。堪認相對人因上開精神障礙
    之故，致不能為意思表示、受意思表示，或不能辨識其意思
    表示之效果至明。從而，聲請人聲請宣告相對人為受監護宣
    告之人，核無不合，應予准許。
四、次按，受監護宣告之人應置監護人；法院為監護之宣告時，
    應依職權就配偶、四親等內之親屬、最近一年有同居事實之
    其他親屬、主管機關、社會福利機構或其他適當之人選定一
    人或數人為監護人，並同時指定會同開具財產清冊之人，民
    法第1110條、第1111條第1項定有明文。查相對人之配偶已
    歿，聲請人及關係人虞有為分別為相對人之長女及次男，另
    長男已故，聲請人願任相對人之監護人，關係人虞有為願任
    相對人之會同開具財產清冊之人，關係人虞有為亦表明同意
    之意等情，業據聲請人於本院電話訊問時陳述明確等情（見
    本院110年1月5日訊問筆錄）。參酌上情，本院認由聲請人
    任相對人之監護人、關係人虞有為任相對人之會同開具財產
    清冊之人，應符合相對人之最佳利益，爰選定聲請人為相對
    人之監護人，並指定關係人虞有為任相對人之會同開具財產
    清冊之人，以維護相對人之利益。又依民法第1113條準用同
    法第1099條、第1099條之1規定，於監護開始時，監護人對
    於受監護宣告人之財產，應會同會同開具財產清冊之人於2
    個月內開具財產清冊，並陳報法院，於開具完成並陳報法院
    前，監護人對於受監護宣告人之財產，僅得為管理上必要之
    行為，併此敘明。
五、依家事事件法第164條第2項，裁定如主文。
中　　華　　民　　國　　110 　年　　1 　　月　　8 　　日
               家事法庭  法　　　官  林建鼎 
以上正本係照原本作成。
如對本裁定抗告，須於裁定送達後10日之不變期間內，向本院提
出抗告狀（需附繕本），並繳納抗告費新臺幣1,000元。
中　　華　　民　　國　　110 　年　　1 　　月　　8 　　日
                         書　記　官　林毓青